【裁判字號】    97,訴,1095
【裁判日期】    970819
【裁判案由】    違反槍砲彈藥刀械管制條例
【裁判全文】
臺灣高雄地方法院刑事判決              97年度訴字第1095號
公  訴  人  臺灣高雄地方法院檢察署檢察官
被      告  丙○○
指定辯護人  本院公設辯護人乙○○
上列被告因違反槍砲彈藥刀械管制條例案件，經檢察官提起公訴
（97年度偵字第4326號），本院判決如下：
    主  文
丙○○犯非法持有可發射子彈具殺傷力之槍枝罪，處有期徒刑參
年肆月，併科罰金新臺幣伍萬元，罰金如易服勞役，以新臺幣壹
仟元折算壹日，扣案之改造手槍壹支（槍枝管制編號：0000
000000號，含彈匣壹個）及未經試射之子彈伍顆均沒收。
    事  實
一、丙○○明知未經許可不得持有具有殺傷力之改造槍枝及子彈
    ，竟基於持有具有殺傷力之改造槍枝及子彈之犯意，於民國
    87年間某日，在高雄市新興區○○○路262 號附近之商店內
    ，以不詳之價格，購得仿BERETTA 廠M9型半自動手槍之改造
    槍枝1 支（槍枝管制編號：0000000000，含彈匣1 個）及子
    彈8 顆，並將上開物品置放其位於高雄縣六龜鄉○○路293
    之1 號之家中而持有，又於97年1 月間將該等槍枝、子彈改
    放於高雄市新興區○○○街62號305 室。嗣於97年1 月29日
    下午8 時10分許，丙○○攜帶上開改造槍枝及子彈步行於高
    雄市三民區○○○路261 號（起訴書誤載為2621號）前，因
    形跡可疑而為警攔查，扣得上述改造槍枝1 支（含彈匣1 個
    ）、子彈8 顆，始悉上情。
二、案經高雄市政府警察局移送臺灣高雄地方法院檢察署檢察官
    偵查起訴。
    理  由
一、起訴書雖記載「丙○○... 嗣換裝土造金屬槍管及土造金屬
    槍機、非制式子彈8 顆及彈匣1 個而無故持有」（起訴書犯
    罪事實欄第7 行、第8 行），然經公訴人蒞庭時稱該起訴書
    僅是單純描述該槍枝的狀態，並非起訴被告有改造槍枝的行
    為（本院卷1 第24頁背面）；起訴書證據並所犯法條欄第四
    段亦記載「被告以一持有行為同時觸犯前開2 罪名」，足認
    公訴人非指被告於持有扣案槍枝後另行持有子彈與彈匣，均
    先予敘明。
二、按被告以外之人於審判外之言詞或書面陳述，除法律有規定
    者外，不得作為證據訟法第159 條第1 項定有明文。又被告
    以外之人於審判外之陳述，雖不符合同法第159 條之1 至第
    159 條之4 之規定，但經當事人於審判程序同意作為證據，
    法院審酌該言詞陳述或書面陳述作成時之情況，認為適當者
    ，亦得為證據，此為刑事訴訟法第159 條之5 第1 項所明定
    。查本判決下列所引用之高雄市政府警察局槍枝初步檢視報
    告表及內政部警政署刑事警察局97年2 月20日刑鑑字第0970
    017623號槍彈鑑定書，均係被告以外之人於審判外之作成之
    書面陳述，屬傳聞證據，惟檢察官、被告及辯護人均於審判
    程序中同意作為證據，本院審酌該證據均為公務機關針對其
    專業提供之意見，其作成及取得之經過均無不法，亦與待證
    事項相關，無證明力顯然過低之瑕疵，適合作為證據，應有
    證據能力。
三、訊據被告丙○○雖不否認有於87年至97年1 月29日為警查獲
    時之間持有上開槍、彈之事實，惟辯稱：不知道該槍枝有殺
    傷力云云。經查：
 (一) 被告於97年1 月29日下午8 時10分許，在高雄市三民區○○
    ○路261 號前為警扣得其攜帶之槍枝1 支（含彈匣1 個）及
    子彈8 顆，該扣案槍枝係仿BERETTA 廠M9型半自動手槍並換
    裝土造金屬槍管及土造金屬槍機而製造，大部結構完整、槍
    管暢通，擊發功能正常，可供擊發適用子彈，扣案之子彈8
    顆，為非制式子彈，由金屬彈殼組合直徑8.9 ±0.5 ㎜金屬
    彈頭而成，可供擊發等情，有扣案之槍枝1 支、子彈8 顆可
    資佐證，並有高雄市政府警察局槍枝初步檢視報告表、內政
    部警政署刑事警察局97年2 月20日刑鑑字第0970017623號槍
    彈鑑定書各1 份附卷可稽，且為被告所不否認，上開事實首
    堪認定。
 (二) 被告雖辯稱不知道該槍枝有殺傷力，然被告係於97年1 月29
    日在高雄市三民區○○○路261 號前，因神情緊張、形跡可
    疑而為警盤查，經警方要求出示身分證件，被告在背包中尋
    找證件時被員警發現其背包內有前開槍彈，此有被告於警詢
    之陳述可據（警卷第4 頁）。查持有不具殺傷力之玩具槍彈
    並不違法，如被告確實不知該槍彈有殺傷力，其攜帶上開槍
    彈遇到警方臨檢，即應坦然以對，不至於感到緊張。以被告
    神色慌張乃為警盤查之查獲經過，可得知被告亦自知其所持
    有之槍彈為非法之物，被告所述不曉得該槍彈具有殺傷力云
    云，已難採信。
 (三) 次查具有殺傷力之槍彈為管制物品，未經許可而製造、販賣
    、意圖販賣而陳列或持有皆屬重罪，且欲製造具有殺傷力之
    槍彈，或改造玩具槍使之有殺傷力，均需花費較製造玩具槍
    彈更高之成本，故如槍枝或子彈具有殺傷力，必然會反映於
    該槍彈在市場之價格。換言之，出售者不可能不顧成本，以
    一般玩具槍彈之價格，販出具有殺傷力之槍彈；被告如僅欲
    購買無殺傷力之槍彈，其所支出之價錢，自然僅能購得不具
    殺傷力之槍彈。扣案之槍彈有殺傷力，此已說明如上，該槍
    彈又係被告所購買，其親身經歷買賣之過程，對於其花錢所
    購得之物究竟有無殺傷力，以及其花費金錢所取得之物是否
    值得其購買之價值，自無不知之理，故被告自始即係欲購買
    具有殺傷力之槍彈，已無疑問，被告所辯係以新臺幣6000元
    購得本件改造槍彈，並無可採。此外，出售具殺傷力之槍彈
    係犯重罪，有殺傷力之槍彈並非能輕易取得之物，縱向出售
    者表示欲購買有殺傷力之槍彈，出售者尚未必願冒刑責出售
    之，在購買者未表示希望購買有殺傷力之槍彈之情況下，出
    售者未告知購買者，並主動售出有殺傷力之槍彈，更屬難以
    想像之事，足徵被告所述不知其持有之槍彈有殺傷力等情，
    實與常情有悖，不足採信。
 (四) 末查扣案之槍枝經換裝土造金屬槍管及金屬槍機，扣案之子
    彈亦為金屬彈殼組合金屬彈頭而成，此已認定如前，故本件
    扣案之槍枝重量應較未換裝金屬槍管、槍機之玩具手槍為重
    ，該子彈亦應重於非金屬製造之子彈。被告於高雄市新興區
    一帶買入該槍彈之後，將之藏放於高雄縣六龜鄉，之後又將
    之改放在高雄市新興區○○○街，並於97年1 月29日持該槍
    彈行走於高雄市三民區○○○路時為警查獲，被告有如上持
    拿槍彈之經驗，可察覺該槍彈之重量非輕，此經被告自承在
    卷（本院卷2 第20頁），被告當可藉此知悉其持有之槍彈並
    非一般無殺傷力之玩具槍彈。況被告購入上開槍彈後，先將
    槍彈放置於其位在高雄縣六龜鄉之住處洗手台附近的雜物櫃
    中，被查獲前又帶至高雄市住處之房間，於隨身攜帶該槍彈
    時為警查獲，此為被告所承認（本院卷2 第21頁），如被告
    確實不知該槍彈有殺傷力，購買僅是為了好玩，卻如此大費
    周章保存玩具槍彈達10年之久，於搬家時亦帶著玩具槍彈一
    併搬進新住所，甚至隨身於背包中裝放該玩具槍彈出門，亦
    與常情不符，更可佐證被告所述不知該槍彈有殺傷力，誠屬
    臨訟卸責之詞，要難信實。
 (五) 綜上所述，被告明知該槍彈為有殺傷力之管制槍枝、子彈，
    仍持有之，本件事證明確，被告犯行堪予認定，應依法論罪
    科刑。
四、核被告所為，係犯槍砲彈藥刀械管制條例第8 條第4 項未經
    許可持有可發射子彈具有殺傷力之槍枝罪及同條例第12條第
    4 項未經許可持有子彈罪。起訴書犯罪事實欄第3 行雖記載
    被告「基於持有具殺傷力之空氣槍之犯意」，惟該扣案槍枝
    應屬火砲、肩射武器、機關槍、衝鋒槍、卡柄槍、自動步槍
    、普通步槍、馬槍、手槍、鋼筆槍、瓦斯槍、麻醉槍、獵槍
    、空氣槍、魚槍以外其他可發射子彈具有殺傷力之槍枝，起
    訴書上開記載應屬誤載；被告雖於87年間開始持有上開槍彈
    ，然其持有之行為持續至97年1 月29日被查獲時止，不生新
    舊法比較之問題，起訴書雖記載被告行為後槍砲彈藥刀械管
    制條例第8 條第4 項變更，而認應適用對被告較有利之行為
    時法，然此部分業經公訴人當庭更正（本院卷1 第24頁背面
    ），檢察官既已更正其適用法條，本院無庸再變更公訴人起
    訴之法條，併此敘明。被告以一行為持有可發射子彈具有殺
    傷力之槍枝及子彈，係以一行為觸犯數罪名，為想像競合犯
    ，應從一重依未經許可持有可發射子彈具有殺傷力之槍枝罪
    處斷。爰審酌被告持有槍彈之時間長達10餘年，雖尚無證據
    足認被告曾持該槍彈犯他罪，然其擁槍自重，難謂其行為對
    於社會治安不生影響，其餘犯後矢口否認犯行，態度非佳，
    惟念被告並無前科，此有臺灣高等法院被告前案紀錄表在卷
    足稽，以及被告現擔任廚師、經濟狀況小康、育有3 名子女
    等一切情狀，量處如主文所示之刑，並諭知易服勞役之折算
    標準。扣案之子彈8 顆中，經試射擊發子彈3 顆，因剩餘之
    彈殼、彈頭不再具有子彈之功能，已非違禁物，無庸宣告沒
    收；扣案其餘未經試射之子彈5 顆及改造槍枝1 支（槍枝管
    制編號：0000000000號，含彈匣1 個），均有殺傷力，屬刑
    法第38條第1 項第1 款之違禁物，應予沒收。
據上論斷，應依刑事訴訟法第299 條第1 項前段，槍砲彈藥刀械
管制條例第8 條第4 項、第12條第4 項，刑法第11條前段、第55
條、第42條第3 項前段、第38條第1 項第1 款，判決如主文。
本案經檢察官甲○○到庭執行職務。
中    華    民    國    97    年    8     月    19    日
                  刑事第三庭 審判長 法  官  蔡國卿
                                    法  官  李昆南
                                    法  官  蔡書瑜
以上正本證明與原本無異。
如不服本判決應於收受本判決後10日內向本院提出上訴書狀，並
應敘述具體理由，如未敘述上訴理由者，應於上訴期間屆滿後20
日內補提理由書狀於本院（均須按他造當事人之人數附繕本）「
切勿逕送上級法院」。
中    華    民    國    97    年    8     月    19    日
                                    書記官  邱靜銘
附錄：論罪法條
槍砲彈藥刀械管制條例第8條
未經許可，製造、販賣或運輸鋼筆槍、瓦斯槍、麻醉槍、獵槍、
空氣槍或第4 條第1 項第1 款所定其他可發射金屬或子彈具有殺
傷力之各式槍砲者，處無期徒刑或5 年以上有期徒刑，併科新臺
幣1 千萬元以下罰金。
未經許可，轉讓、出租或出借前項所列槍枝者，處5 年以上有期
徒刑，併科新臺幣1 千萬元以下罰金。
意圖供自己或他人犯罪之用，而犯前二項之罪者，處無期徒刑或
7 年以上有期徒刑，併科新臺幣 1 千萬元以下罰金。
未經許可，持有、寄藏或意圖販賣而陳列第1 項所列槍枝者，處
3 年以上10年以下有期徒刑，併科新臺幣700 萬元以下罰金。
第1 項至第3 項之未遂犯罰之。


司法院資訊處製作；財團法人民間司法改革基金會備份。
